【裁判字號】    99,訴,59
【裁判日期】    990413
【裁判案由】    損害賠償等
【裁判全文】
臺灣臺中地方法院民事判決  99年度訴字第59號
原      告  甲○○
被      告  偉新工業股份有限公司
被    告兼
法定代理人  丙○○
共      同
訴訟代理人  蔡得謙律師
            何立斌律師
            李美玉律師
複 代 理人  乙○○
被      告  丁○○
上列當事人間損害賠償等事件，本院於民國99年3月26日言詞辯
論終結，判決如下：
    主      文
原告之訴及假執行之聲請均駁回。
訴訟費用由原告負擔。
    事實及理由
一、本件原告經合法通知，未於最後言詞辯論期日到場。而原告
    之父朱水池雖於民國99年3月26日具狀替原告聲請請假略稱
    ；因原告刻在越南，適逢有緊急要事，必須處理，未能返國
    ，故就99年3月26日庭期，請鈞院准以請假，並請求另定期
    日開庭云云，然觀該請假狀之具狀人係原告之父朱水池，並
    非原告本人，且該請假事由並未檢附任何資料證明，自難逕
    信。此外，上情縱為屬實，原告自可在事前出具委任狀，依
    法委任他人代理出庭，然其卻捨此而不為，自亦難認有何正
    當之理由。是上開請假，於法自有未合，不應准許。故本件
    經核無民事訴訟法第386條各款所列情形，爰依被告之聲請
    ，由其一造辯論而為判決。
二、原告主張被告偉新工業股份有限公司（下稱被告偉新公司）
    ，前承租原告所有門牌號碼台中市○○區○○里○○路248
    巷62號廠房（下稱系爭廠房），每月租金新台幣（下同）6
    萬元，租賃期間至少在84年3月以後，詎在承租期間，系爭
    廠房卻在83年5月間因火災而燒燬，嗣經原告對被告丙○○
    、丁○○提起公共危險罪告訴，並由台灣台中地方法院檢察
    署84年度偵字第137號案件予以不起訴處分確定在案。惟被
    告等嗣於租期屆滿，並無法將系爭廠房之租賃物返還原告，
    致原告受有損害。原告自請求被告等債務不履行之損害賠償
    。又渠等於租約到期，卻未返還系爭廠房，自亦受有利益，
    故原告亦得本於不當得利之規定，請求被告等返還所受之利
    益。爰主張依債務不履行損害賠償及不當得利之法律關係，
    請求被告等應連帶給付360萬元（暫時僅請求此部分金額，
    其他請求則保留），及自起訴狀繕本送達被告翌日起至清償
    日止，按年息百分之5計算之利息。並陳明願供擔保，請准
    宣告假執行。
三、(1)兼被告偉新公司之法定代理人丙○○則略以：被告偉新公
    司雖有向原告承租系爭廠房，租金每月6萬元，然系爭廠房嗣
    於83年5月間因火災而燒燬，然並無法證明係可歸責承租人
    即被告偉新公司之重大過失行為所致，原告自不得向被告偉
    新公司請求賠償。又系爭廠房當時既已燒燬滅失，自無得利
    可言，則原告另請求返還不當得利，亦無理由。另系爭廠房
    既於83年5月間即已燒燬滅失，則系爭廠房之租賃關係自應
    於斯時即告消滅，而按民法第432條承租人保管租賃物義務
    、第434條承租人失火責任，係債務不履行之特別規定，是
    原告主張依債務不履行之法律關係，請求損害賠償，自亦有
    民法第456條2年短期時效規定之適用，因之，原告未於系爭
    廠房失火燒燬2年內請求賠償租賃物毀損之損害賠償，顯亦
    已罹於時效；此外，不當得利部分亦應罹於15年之請求權時
    效，渠等自得拒絕賠償。綜上，本件原告之請求，顯無理由
    等語。並聲明：原告之訴及假執行之聲請均駁回。並陳明如
    受不利之判決，願供擔保請准宣告免為假執行。(2)被告丁○
    ○則略稱：系爭廠房係由被告偉新公司向原告承租，伊並未
    向原告承租系爭廠房，而其後系爭廠房因發生火災燒燬，原
    告並對被告偉新公司負責人（丙○○）及伊提起刑事公共危
    險之告訴，但嗣均經檢察官不起訴處分確定等語置辯。
四、原告主張之上開事實，固據其提出台灣台中法院檢察署函文
    、收取租金明細表、台中市消防局火災證明書、書函等件為
    證，而被告等除被告偉新公司對有向原告承租系爭廠房，每
    月租金6萬元，系爭廠房嗣於83年5月間因火災燒燬等情不否
    認外，均堅決否認有何債務不履行及不當得利之情事，並以
    前開情詞辯解。按當事人主張有利於己之事實者，就其事實
    有舉證之責，民事訴訟法第277條前段定有明文。次按租賃
    物因承租人失火而毀損滅失者，以承租人有重大過失為限，
    始對出租人負損害賠償責任，民法第434條亦有特別規定；
    該條所謂重大過失，係指顯然欠缺普通人應盡之注意而言，
    承租人之失火，縱因欠缺善良管理人之注意所致，而於普通
    人應盡之注意無欠缺者，不得謂有重大過失，故出租人因租
    賃標的物失火毀損，請求承租人賠償損害者，尚須證明係因
    承租人重大過失所致（參最高法院22年上字第2558號判例、
    87年度上字第1317號判決要旨）。基此，原告就系爭廠房失
    火毀損滅失，請求承租人即被告偉新公司賠償損害，尚須證
    明其具有重大過失之行徑，其要件始足相當。經查，觀諸原
    告所提出之前揭資料，均不足以證明被告偉新公司就系爭廠
    房之燒燬滅失，有何重大過失之情事，則揆諸前揭規定及判
    例、判決意旨說明，自難認被告偉新公司須對原告負債務不
    履行損害賠償之責。又租賃物如全部被火焚毀，租賃關係即
    因而終了（參司法院院字第1950號第5項解釋、院字第1994
    號第2項解釋及院解字第2979號解釋、最高法院19年上字第
    1060號判例意旨），本件系爭廠房既已於83年5月間因火災
    燒燬而不存在，此為兩造所不爭執，並有台中市消防局火災
    證明書可參，則原告與被告偉新公司間之租賃關係即因而終
    止，被告偉新公司就已滅失之系爭廠房，自亦無受有任何利
    益可言，故原告另請求被告偉新公司返還不當得利，亦屬無
    據。另依原告所自承，本件系爭廠房之承租人係被告偉新公
    司，則被告丙○○、丁○○等既非系爭廠房租賃契約之當事
    人，自亦難謂渠等就該系爭廠房之毀損滅失，有何債務不履
    行或不當得利之情形，是原告請求渠等2人應共負連帶賠償
    之責，亦不足取。
五、再按請求權，因15年間不行使而消滅；又消滅時效，自請求
    權可行使時起算，民法第125條前段、第128條前段分別定有
    明文。本件原告與被告偉新公司間就系爭系爭廠房之租賃關
    係，於83年5月間因該廠房失火燒燬時即告消滅，已如前述
    ，則縱認原告得依債務不履行及不當得利之規定，向被告偉
    新公司請求賠償及返還不當得利，即應自斯時即83年5月間
    起，開始計算請求權消滅時效，惟觀原告遲至98年12月30日
    始具狀提起本件訴訟，此有本院蓋於起訴狀之收狀章可憑，
    準此，其請求權亦顯罹於15年之消滅時效，則被告偉新公司
    據此抗辯，拒絕原告之請求，即屬有據。
六、綜上所述，本件原告之上開主張，既不足採，且其請求權亦
    罹於消滅時效，並經被告偉新公司提出抗辯拒絕給付，其自
    不得向被告等請求負連帶賠償之責。從而，原告主張依債務
    不履行及不當得利之法律關係，請求被告等連帶給付360萬
    元，及自起訴狀繕本送達被告翌日起至清償日止，按年息百
    分之5計算之利息，即無理由，應予駁回。又原告之訴既經
    駁回，其假執行之聲請，即失所依附，應併予駁回。
七、據上論結，本件原告之訴，為無理由，依民事訴訟法第385
    條第1項前段、第78條判決如主文。
中    華    民    國    99    年    4    月    13    日
                  民事第四庭    法  官  黃文進
正本係照原本作成。
如對本判決上訴，須於判決送達後20日內向本院提出上訴狀。
中    華    民    國    99    年    4    月    13    日
                                書記官

司法院資訊處製作；財團法人民間司法改革基金會備份。
